【裁判字號】    97,交聲更,47
【裁判日期】    980313
【裁判案由】    違反道路交通管理處罰條例聲明異議
【裁判全文】
臺灣臺北地方法院交通事件裁定        97年度交聲更字第47號
原處分機關  臺北市政府警察局
代  表  人  洪勝
異  議  人
即受處分人  甲○○
上列異議人即受處分人因違反道路交通管理處罰條例案件，對於
臺北市政府警察局民國97年8月19日北市警交裁計字第970819000
3號所為之裁決處分（原舉發案號：北市警交字第AEW975377號）
，聲明異議，經本院於97年8 月29日以97年度交聲字第2197號裁
定駁回後，異議人不服提出抗告，經臺灣高等法院於97年10月6
日以97年度交抗字第1464號裁定發回本院，本院裁定如下：
    主  文
異議駁回。
    理  由
一、按道路交通管理處罰條例第37條第7 項規定：「計程車駕駛
    人執業資格、執業登記、測驗、執業前、在職講習與講習費
    用收取、登記證核發及管理等事項之辦法，由內政部會同交
    通部定之。」；另計程車駕駛人執業登記管理辦法第1 條規
    定：「本辦法依道路交通管理處罰條例第37條第7 項規定訂
    定之。」。是以，計程車駕駛人有關執業登記證之查驗應依
    前揭管理辦法之規定辦理查驗。次按汽車駕駛人以從事計程
    車駕駛為業者，應於執業前向執業地直轄市、縣（市）警察
    局申請辦理執業登記，領有計程車駕駛人執業登記證（以下
    簡稱執業登記證）及其副證，始得執業；執業登記證及其副
    證每年查驗1 次，計程車駕駛人自領得執業登記證及其副證
    之翌年起，應於每年出生日前後1 個月內檢具國民身分證、
    職業駕駛執照、執業事實證明文件、執業登記證及副證，向
    原發證之警察局申請查驗，計程車駕駛人執業登記管理辦法
    第2條、第11條第1項分別定有明文。又計程車駕駛人，不依
    規定期限，辦理執業登記事項之異動申報，或參加年度查驗
    者，處新臺幣（下同）1,200元罰鍰；逾期6個月以上仍不辦
    理者，廢止其執業登記，未滿1 年不得再行辦理執業登記，
    道路交通管理處罰條例第36條第3項、第4項亦有明文規定。
二、原處分意旨略以：本件異議人即受處分人甲○○因未依規定
    期限辦理計程車駕駛人執業登記證96年度查驗，逾期達6 個
    月 以上，本局乃依道路交通管理處罰條例第36條第3項、第
    4項之規定，廢止異議人之執業登記，並自裁決日起1年內不
    得申請執業登記等語。
三、異議意旨略以：因95年之前的舊式執業登記證之審驗日期和
    有效期限都註明在內頁，每年的審驗日期異議人均會注意，
    也會按時辦理審驗。惟95年換發之新式登記證，其有效日期
    卻註明在供乘客與駕駛觀看之這一面，因伊登記證註明的有
    效日期為98年7月8日到期，故伊誤解為98年7月8日前才需審
    驗，致使錯失年度審驗日期，為此聲明異議，祈貴院能從輕
    裁定，准予補辦計程車年度審驗等語。
四、經查：
  (一)異議人係58年7月8日出生，領有臺北市計程車駕駛人執業登
    記證（證號：A002930 號），依前揭計程車駕駛人執業登記
    管理辦法第11條第1項規定，異議人本應於96年6 月8日至同
    年8月8日間，檢具國民身分證等相關文件辦理96年度之計程
    車駕駛人執業登記查驗，然異議人卻未於上開期間辦理查驗
    ，迄97年2月8日止，已逾查驗期限6 個月，依道路交通管理
    處罰條例第36條第3項、第4項規定，應受廢止執業登記與限
    制1 年內不得再行辦理執業登記之處罰，舉發機關臺北市政
    府警察局交通警察大隊乃於97年8月1日掣發舉發通知單予以
    舉發，經異議人向原處分機關到案聽候裁決後，原處分機關
    復依上開條例裁處廢止異議人之執業登記，並限制自裁決日
    起1 年內不得申辦執業登記等情，有臺北市計程車駕駛人執
    業登記證影本2 紙、內政部警政署計程車駕駛人資訊系統查
    詢結果2 紙、臺北市政府警察局北市警交大字第AEW975377
    號舉發違反道路交通管理事件通知單及臺北市政府警察局97
    年8 月19日北市警交裁計字第9708190003號違反道路交通管
    理事件裁決書（見本院97年度交聲字第2197號卷第6頁、第9
    至10頁、第12頁、本院卷第13頁）附卷可稽，是異議人之違
    規事實，堪以認定。
  (二)異議人固辯稱伊誤認記載於上開計程車駕駛人職業登記證正
    面「有效期限」欄位之日期為年度審驗日期，才會錯過審驗
    日期云云，然查，異議人所持領之上開執業登記證內頁之注
    意事項一已記載「本證自第一年領證之翌年起，每年查驗一
    次，應於出生日期前後一個月內，帶國民身分證、職業駕駛
    執照、執業事實證明文件或行車執照等證件正本，向原發證
    警察機關辦理，逾查驗期限六個月內，依法處罰鍰，逾六個
    月以上者，逕予註銷」等語，並於「下次年度查驗日期」欄
    明確標示「096/07 /08」字樣，此有上開計程車駕駛人執業
    登記證影本附卷可參，則該執業登記證內頁已明確告知異議
    人關於計程車駕駛人應注意之權益事項，以及下次應辦理年
    度查驗之日期，已足提醒異議人注意遵守，又異議人既以計
    程車駕駛為職業，就計程車駕駛人之執業登記取得資格為何
    、何時需申請換發新證、何時需辦理異動登記、何時需參加
    年度查驗，異議人應明確知悉並確實遵守。況且，執業登記
    證之內頁已明確記載「下次年度查驗日期」之日期，已如前
    述，而執業登記證正面係記載「有效期限」之日期，二者之
    用語顯不相同，並無使計程車駕駛人產生誤認之虞。復觀諸
    內政部警政署計程車駕駛人資訊系統查詢結果之顯示內容，
    異議人自90年9 月11日即取得執業登記證，則異議人並非全
    無辦理換發新證及年度查驗之經驗，異議人當知年度查驗於
    每1 年度均須辦理，實難認專業之計程車駕駛人有將換發新
    證及年度查驗日期混淆之可能。再者，縱認異議人確有誤認
    換發新證日期為年度查驗日期之情事，而未於規定期限參加
    年度查驗，此亦為可歸責於己之事由，尚難以此做為解免行
    政罰之理由。故異議人以前詞置辯，並不足採。
  (三)末按，道路交通管理處罰條例第36條第3項、第4項之規定，
    係立法者就計程車駕駛人逾期未辦理執業異動登記之違規情
    節輕重，經考量計程車駕駛人之財產及工作權之限制後，而
    為區別之適用，就逾期未達6 個月者，僅處以罰鍰，如逾期
    已達6 個月以上者，則應廢止其執業登記，且就計程車駕駛
    人有逾期達6 個月以上未辦理執業登記事項異動申報或參加
    年度查驗之違規事實，直接規定應廢止執業登記之法律效果
    ，裁罰機關並無得選擇其他較輕處罰之裁量權限。是以廢止
    其執業登記之處分，裁處機關僅考量計程車駕駛人是否以逾
    6 個月以上未參加年度查驗之違規情事，並不以先予罰鍰之
    處分為先決要件，此有臺灣高等法院97年度交抗字第631 號
    裁定可資參照，是以，本件異議人未依規定期限參加年度查
    驗，迄97年2月8日止，已逾查驗期限6 個月之違規事實明確
    ，已如上述，原處分機關於作成上開裁決前，雖未給予異議
    人陳述意見之機會，有臺北市政府警察局97年12月25日北市
    警交字第09735198500號函文在卷可稽（見本院卷第6 至8頁
    ），然依首揭條文之規定，原處分機關縱然給予異議人陳述
    意見之機會，原處分機關亦因裁量減縮至零而僅得廢止異議
    人執業登記執照，並無選擇較輕處罰之權限，是原處分機關
    逕依上之規定，廢止異議人之執業登記，並自裁決日起1 年
    內不得申請執業登記，核無違誤。
五、綜上所述，本件異議人確有道路交通管理處罰條例第36條第
    3項、第4項所定之交通違規行為，從而，原處分機關依上開
    規定對異議人為上開裁罰，核無違誤，異議人之聲明異議為
    無理由，應予駁回。
六、據上論斷，應依道路交通案件處理辦法第19條，裁定如主文
    。
中    華    民    國    98    年    3     月    13    日
                    交通法庭    法  官  陳君鳳
以上正本證明與原本無異。
如不服本裁定，應於送達後5日內向本院提出抗告狀。
                                書記官  楊湘雯
中    華    民    國    98    年    3     月    13    日


司法院資訊處製作；財團法人民間司法改革基金會備份。
